【裁判字號】    99,訴,1005
【裁判日期】    990906
【裁判案由】    違反槍砲彈藥刀械管制條例
【裁判全文】
臺灣高雄地方法院刑事判決              99年度訴字第1005號
公  訴  人  臺灣高雄地方法院檢察署檢察官
被      告  乙○○
            甲○○
上二人共同
指定辯護人  本院公設辯護人蘇鴻吉
上列被告因違反槍砲彈藥刀械管制條例案件，經檢察官提起公訴
（99年度偵字第14154 號），本院判決如下：
    主  文
乙○○、甲○○共同犯非法販賣可發射子彈具殺傷力之槍枝未遂
罪，乙○○處有期徒刑參年捌月，併科罰金新臺幣壹拾萬元；甲
○○處有期徒刑貳年捌月，併科罰金新臺幣伍萬元。罰金如易服
勞役，均以新臺幣壹仟元折算壹日。扣案具殺傷力之改造手槍壹
支（含彈匣壹個，槍枝管制編號：0000000000號）、直徑7.9MM
非制式子彈壹顆及行動電話壹支（含門號0000000000號SIM 卡壹
張），均沒收之。
    事  實
一、乙○○、甲○○均明知未經許可，不得持有、販賣可發射子
    彈具殺傷力之槍枝及具殺傷力之子彈。詎乙○○仍於民國99
    年3 月底某日，基於持有可發射子彈具殺傷力改造槍枝及具
    殺傷力子彈之犯意，經由網際網路，向真實姓名年籍不詳之
    成年男子，購得可發射子彈具殺傷力之改造手槍1 支（含彈
    匣1 個，槍枝管制編號：0000000000號，係由仿WALTHER 廠
    PPK/S 型半自動手槍製造之槍枝，換裝土造金屬槍管而成）
    、具殺傷力直徑7.9MM 非制式子彈1 顆及不具殺傷力之非制
    式子彈7 顆，而未經許可持有之。其後乙○○因缺錢，為牟
    出售槍枝以換取現金，乃於99年3 月底至同年4 月初某日，
    向友人甲○○告知欲以新臺幣（下同）15,000元之價格，出
    售上開槍、彈，請其代為尋找買主，經甲○○同意後，二人
    乃共同基於販賣可發射子彈具殺傷力之改造手槍及具殺傷力
    子彈之犯意聯絡與行為分擔，由乙○○提供槍、彈，甲○○
    則負責尋找不特定買主，若能成交，所得價金，由乙○○收
    取15,000元，高於15,000元部分，則為甲○○所得。嗣於99
    年4 月22日下午5 、6 時許，甲○○友人A1（真實姓名年籍
    詳卷）因遭人砍傷，為求報復，向甲○○詢問是否有槍、彈
    可供借用，經甲○○告以其友人之槍、彈只賣不借後，A1心
    有不滿，乃於同日晚間8 時30分許，向高雄市政府警察局鼓
    山分局龍華派出所員警黃昶清檢舉，並旋依該員警指示，以
    其所有行動電話撥打甲○○所有0000000000號行動電話，向
    甲○○佯稱朋友有意購買槍、彈，經議價達成以25,000元之
    價格交易改造手槍1 支與子彈13顆，最後並約定交易時間為
    同日晚上10時許，地點則為高雄市○○區○○路與海邊路口
    ，A1並將交易情形告知警方，以利警方佈線埋伏。同日晚上
    10時許，由乙○○駕駛車牌號碼5932- NY之自小客車搭載甲
    ○○至上開約定交易地點，甲○○下車確認佯裝買家之A1及
    員警蘇志豪有無攜帶價金後，向A1及蘇志豪稱未攜帶槍、彈
    至現場，待至他處取出槍、彈，再重新約定交易時、地，二
    人旋即駕駛上開自小客車離去，其後甲○○並以其所有0000
    000000號行動電話聯絡A1稱4 顆子彈已潮濕無法使用，改以
    23,000元價格出售槍、彈，並約定同日晚上11時45分許，在
    高雄市○○區○○路24巷17號前進行交易。嗣於同日晚上11
    時40分許，復由乙○○駕駛上揭自小客車，搭載甲○○一同
    前往上開約定地點附近時，乙○○在車上將其所有之上開改
    造手槍1 支、口徑7.9MM 非制式子彈1 顆及不具殺傷力之非
    制式子彈7 顆，交予甲○○並告知取得價金再電話聯絡，甲
    ○○乃自行攜帶槍、彈下車，先步行返回高雄市○○區○○
    路28巷24之2 號住處，將其中1 顆子彈置於上開住處後，以
    其所有0000000000號行動電話撥打A1所有之0000000000號行
    動電話，通知A1前來交易，待A1與蘇志豪抵達指定地點後，
    甲○○隨即將上開改造手槍1 支、口徑7.9MM 非制式子彈1
    顆及不具殺傷力之非制式子彈6 顆交予蘇志豪，並取得價金
    23,000元。蘇志豪見時機成熟，乃當場逮捕甲○○，並扣得
    上揭改造手槍1 支及7 顆子彈，復在甲○○上開住處扣得子
    彈1 顆。另通知埋伏警力在新光路與三多路路口，逮捕駕駛
    上揭自小客車之乙○○，始悉上情。
二、案經高雄市政府警察局鼓山分局報請臺灣高雄地方法院檢察
    署檢察官偵查起訴。
    理  由
壹、證據能力部分：按被告以外之人於審判外之陳述，雖不符刑
    事訴訟法第159 條之1 至第159 條之4 之規定，而經當事人
    於審判程序同意作為證據，法院審酌該言詞陳述或書面陳述
    作成時之情況，認為適當者，亦得為證據；當事人、代理人
    或辯護人於法院調查證據時，知有第159 第1 項不得為證據
    之情形，而未於言詞辯論終結前聲明異議者，視為有前項之
    同意，刑事訴訟法第159 條之5 定有明文。本件所援引之以
    下各項證據（詳後述），固有部分屬傳聞證據，然公訴人、
    被告二人及渠等之指定辯護人，於本院調查證據時，均知有
    前開第159 第1 項不得為證據之情形，被告二人及渠等之指
    定辯護人均表示同意作為證據使用（見本院卷第42頁及第45
    頁），且於言詞辯論終結前，均未聲明異議，本院審酌該等
    證據作成時之狀況，並無違法取證之情事，且無不宜作為證
    據之情形，依前開說明，認均有證據能力，合先敘明。
貳、實體部分
一、得心證之理由：
  (一)前開事實，業據被告乙○○、甲○○於本院審理中均坦承不
    諱（參本院卷第14頁至第21頁、第42頁、第45頁、第70 頁
    ），核與證人A1於警詢及偵查中所證相符（參警卷第18 頁
    、偵卷第82頁），並有改造槍枝1 支及子彈7 顆扣案可證，
    復有高雄市政府警察局鼓山分局龍華派出所所長郝心誠所出
    具之職務報告書、搜索扣押筆錄、扣押物品目錄表各1 份及
    查獲現場照片29幀附卷可參（參警卷31頁至64頁、偵卷第12
    頁）。而扣案之改造槍枝及子彈，除1 顆子彈已於警局自然
    擊發無法鑑驗外，其餘經送內政部警政署刑事警察局以檢視
    法、性能檢驗法及試射法進行鑑定，鑑定結果為：(一)送鑑手
    槍1 支（槍枝管制編號：00000000 00 號），認係改造手槍
    ，由仿WALTHER 廠PPK/S 型半自動手槍製造之槍枝，換裝土
    造金屬槍管而成，擊發功能正常，可供擊發適用子彈使用，
    認具殺傷力；(二)送鑑子彈7 顆，其中1 顆，認係非制式子彈
    ，由金屬彈殼組合直徑7.9MM 金屬彈頭而成，經試射，可擊
    發，認具殺傷力；其餘6 顆，認均係非制式子彈，由金屬彈
    殼組合直徑7.9 ±0.5MM 金屬彈頭而成，採樣2 顆試射，無
    法擊發，認不具殺傷力，有高雄市政府警察局鼓山分局職務
    報告及內政部警政署刑事警察局99年6 月1 日刑鑑字第0990
    072578號鑑定書暨所附照片在卷可憑（參偵卷第56至57頁、
    第66頁），上開改造手槍1 支及7.9MM 非制式子彈，均具殺
    傷力無疑。足見被告乙○○、甲○○上開自白與事實相符，
    應可採信。至本案雖扣有子彈8 顆，然其中1 顆子彈，已於
    警局自然擊發，有高雄市政府警察局鼓山分局龍華派出所99
    年6 月9 日職務報告書乙份在卷可稽（參偵卷第65頁），已
    無法鑑定是否具有殺傷力，依罪疑惟輕原則，自無法認定該
    子彈具有殺傷力，附此敘明。
  (二)被告甲○○於本院審理時稱：從頭到尾都是A1主動找伊，要
    伊幫他買槍彈等語（參本院卷第70頁），主張其所為本件犯
    行，係因證人即警方線民A1之引誘而起意。然查：
  1.按刑事偵查技術上俗稱之「釣魚」，係指對於原已犯罪或具
    有犯罪故意之人，以設計引誘之方式，使其暴露犯罪事證，
    而加以逮捕或偵辦者而言。而所謂司法警察之「陷害教唆」
    ，則指行為人原不具犯罪之故意，純因司法警察之設計教唆
    ，始萌生犯意，進而實行犯罪構成要件之行為者而言。前者
    （即「釣魚」），純屬偵查犯罪技術之範疇，並未違反憲法
    對於基本人權之保障，且於公共利益之維護有其存在必要性
    ，故依「釣魚」方式所蒐集之證據資料，原則上有證據能力
    。而後者（即「陷害教唆」），因係以引誘或教唆犯罪之不
    正當手段，使原無犯罪故意之人因而萌生犯意實行犯罪行為
    ，再進而蒐集其犯罪之證據，予以逮捕偵辦，此種誘人犯罪
    之手段顯已違反憲法對於基本人權之保障，且已逾越偵查犯
    罪之必要程度，對於公共利益之維護並無意義，其因此所取
    得之證據資料，應不具有證據能力；又按「陷害教唆」足以
    阻斷犯罪之成立，係以被告原無犯罪之意，全因教唆人之教
    唆始萌犯意而行為者，始足當之，若被告原本即有犯罪之意
    ，僅因教唆人之教唆而彰顯其犯行，自無何陷害可言，不得
    援引陷害教唆之名義，充作其免責之藉口。最高法院著有98
    年度臺上字第4025號、98年度臺上字第1529號、97年度臺上
    字第3919號刑事判決可資參照。
  2.本件證人A1固係應警方要求假冒槍、彈買家，於99年4 月22
    日晚間，與被告甲○○聯絡買賣槍、彈一事，並與被告甲○
    ○實際從事槍、彈交易。惟被告乙○○係於99年3 月底、4
    月初之時，向被告甲○○表明有槍、彈要以15,000元之價格
    出售，要求被告甲○○幫忙找買主，業據被告乙○○於本院
    移審訊問及審理時陳述明確（參本院卷第20頁、第74頁），
    核與被告甲○○於本院移審訊問所述相符（參本院卷第16頁
    ）。是被告甲○○於99年3 月底、4 月初之時，業已受被告
    乙○○之託，代為尋找槍、彈買主乙節，應堪認定。對照證
    人A1於偵查中證稱：99年4 月15日當時，被告甲○○告知他
    朋友的槍只借不賣，之後伊於同年月17日遭人砍傷，同年月
    22日要跟被告甲○○借槍，被告甲○○卻回說只賣不借，伊
    很生氣才去警局報案等語（參偵卷第82頁），足證被告甲○
    ○於受被告乙○○之託後，即基於販賣槍、彈之犯意，尋求
    買家，並非於員警要求佯裝為買家之證人A1向其表示欲購買
    槍、彈之時始起犯意，員警前揭佯裝買槍之偵查作為，手段
    並未違反憲法對基本人權之保證與偵查犯罪之必要程度，因
    此所取得之供述證據、扣案槍彈等證據資料，參酌前揭最高
    法院裁判意旨，自得採為本院論罪科刑之依據，被告甲○○
    上開所辯係證人A1主動向伊購買云云，顯係事後卸責之詞，
    無足可採。
  (三)綜上所述，被告甲○○、乙○○共同未經許可販賣具有殺傷
    力之槍、彈犯行，事證明確，渠等犯行洵堪認定，應依法論
    科。
二、論罪科刑：
  (一)按刑法關於販賣罪，祇要被告本身原即有販賣之故意，且已
    著手於販賣行為，即應分別情形論以販賣既遂或未遂。倘對
    造無買受之真意，雖事實上不能真正完成買賣，但被告原來
    既有販賣之故意，且已著手於販賣行為，仍應論以販賣罪之
    未遂犯，此與被告原無販賣之意思，單純被誘捕之情形有別
    （最高法院85年3 月12日85年度第4 次刑事庭會議決議、最
    高法院89年度臺上字第4144號判決意旨可資供參）。本件證
    人A1及警員蘇志豪佯裝為買家而向被告2 人佯稱欲購買扣案
    槍、彈，證人A1與警員蘇志豪自始即不具有購買之真意，縱
    被告2 人已有槍彈之交付行為，惟實際上仍因A1及員警佯裝
    之買家欠缺買受真意而不能完成真正的買賣行為，揆諸上開
    最高法院裁判意旨，應認為被告二人之行為仍僅該當於未遂
    犯之構成要件，而應論以販賣槍、彈未遂罪。故核被告乙○
    ○、甲○○所為，均係犯槍砲彈藥刀械管制條例第8 條第5
    項、第1 項之販賣可發射子彈具有殺傷力之改造手槍未遂罪
    ，及同條例第12條第5 項、第1 項未經許可販賣子彈未遂罪
    。被告2 人就上開犯行間，有犯意聯絡、行為分擔，應論以
    共同正犯。被告二人持有上開槍彈之低度行為，應為販賣之
    高度行為所吸收，均不另論罪。渠等以一行為犯上開2 罪，
    應依想像競合犯之規定，從一重之販賣改造手槍未遂罪處斷
    。被告二人販賣具殺傷力之改造手槍未遂，爰均依既遂犯之
    刑度減輕之。
  (二)本院審酌被告二人均明知可發射子彈具殺傷力之改造手槍，
    具有可能致命之高度危險，竟圖私利而予販賣，犯罪動機不
    良，復危害社會治安，犯罪所生危害非輕，衡以2 人前均無
    犯罪科刑紀錄，有臺灣高等法院被告前案紀錄表各1 份在卷
    足參，素行尚可，參酌本件所欲販售槍枝係被告乙○○所有
    ，被告甲○○係受託尋找買主，2 人犯罪手段、情節輕重不
    同，而被告甲○○自始坦承犯行，被告乙○○於警詢、偵訊
    中飾詞狡辯，嗣於本院中始坦認犯行，犯後態度有別，及甲
    ○○教育程度高職畢業、乙○○高中畢業（見警卷第1 頁、
    第6 頁、本院卷第116-117 頁）等一切情狀，分別量處如主
    文所示之刑，並就罰金部分諭知如易服勞役，均以新臺幣1
    千元折算1 日之折算標準，以資儆懲。
  (三)扣案物之沒收：
  1.扣案可發射子彈具殺傷力之改造槍枝1 枝（槍枝管制編號：
    0000000000號，含彈匣1 個）及具殺傷力之直徑7.9MM 非制
    式子彈1 顆，均屬違禁物，不問屬於犯人與否，依共同正犯
    責任共同原則，應依刑法第38條第1 項第1 款之規定，分別
    在被告2 人罪刑項下均宣告沒收。扣案其餘7 顆子彈，其中
    1 顆已於警局自然擊發，有如前述，已無殺傷力；其餘扣案
    之非制式子彈6 顆，均不具殺傷力，則有前揭鑑驗報告可稽
    ，均非屬違禁物，自無庸為沒收之宣告，附此敘明。
  2.扣案手機1 支（長江969 、黑色、雙卡機，含門號00000000
    00號SIM 卡1 張），係被告甲○○所有，供本件犯罪所用之
    物，依共同正犯責任共同原則，應依刑法第38條第1 項第2
    款之規定，分別在被告2 人罪刑項下均宣告沒收。至上開手
    機內，另有被告甲○○所有之門號0000000000號SIM 卡1 張
    ，並無證據證明係供犯本罪所用之物，爰不併予宣告沒收。
  3.另扣案之海洛因2 包（分別為0.3 公克、0.4 公克）、安非
    他命1 包（2.0 公克）、0.5CC 注射針筒2 支（一支使用過
    、另一支未使用）、安非他命吸食器3 組、玻璃球（內有安
    非他命殘渣）1 個、吸管1 支、酒精燈1 個、食鹽水5 瓶、
    橡膠管2 條、夾練袋1 包、電子秤1 台、內摻Ｋ他命香菸1
    支、改造手槍半成品１把，均與本件犯罪事實無涉，自無從
    為沒收之諭知，併此敘明。
據上論斷，應依刑事訴訟法第299 條第1 項前段，槍砲彈藥刀械
管制條例第8 條第5 項、第1 項、第12條第5 項、第1 項，刑法
第11條前段、第28條、第55條、第25條第1 項、第2 項、第42條
第3 項前段、第38條第1 項第1 款、第2 款、第2 項、第3 項，
判決如主文。
本案經檢察官陳登燦到庭執行職務。
中    華    民    國    99    年    9     月    6     日
                  刑事第十四庭 審判長法  官   陳銘珠
                                     法  官   李俊霖
                                     法  官   林揚奇
以上正本證明與原本無異。
如不服本判決應於收受判決後10日內向本院提出上訴書狀，並應
敘述具體理由。其未敘述上訴理由者，應於上訴期間屆滿後20日
內向本院補提理由書(均須按他造當事人之人數附繕本)「切勿逕
送上級法院」。
中    華    民    國    99    年    9     月    6     日
                                     書記官   何明昌
附錄本案論罪科刑法條全文
槍砲彈藥刀械管制條例第8 條第1項、第5 項：
未經許可，製造、販賣或運輸鋼筆槍、瓦斯槍、麻醉槍、獵槍、
空氣槍或第四條第一項第一款所定其他可發射金屬或子彈具有殺
傷力之各式槍砲者，處無期徒刑或五年以上有期徒刑，併科新臺
幣一千萬元以下罰金。
第一項至第三項之未遂犯罰之。
槍砲彈藥刀械管制條例第12條第1項、第5項：
未經許可，製造、販賣或運輸子彈者，處一年以上七年以下有期
徒刑，併科新台幣五百萬元以下罰金。
第一項至第三項之未遂犯罰之。

司法院資訊處製作；財團法人民間司法改革基金會備份。
